【裁判字號】    98,交抗,2674
【裁判日期】    981102
【裁判案由】    違反道路交通管理處罰條例
【裁判全文】
臺灣高等法院交通事件裁定            98年度交抗字第2674號
抗  告  人
即原處分機關 交通部公路總局臺北區監理所蘆洲監理站
受處分人    甲○○
上列抗告人因受處分人違反道路交通管理處罰條例案件，不服臺
灣板橋地方法院，中華民國98年8月5日所為裁定（98年度交聲字
第976號），提起抗告，本院裁定如下：
    主  文
抗告駁回。
    理  由
一、抗告意旨略以：僅對原裁定吊扣駕照部份抗告。依交通部函
    示，基於一人一照原則，取得高一級駕照，應換發較高一級
    之駕照。因此，酒駕自當吊扣其所憑以駕駛之駕照。本件受
    處分人僅領職業大客車駕照，茲酒後駕駛，自當吊扣其大客
    車駕照。以維交通安全等語。
二、原裁定略以：原處分意旨略以：異議人即受處分人甲○○
    於民國）98年4 月8日晚間22時2分許，駕駛林文瑞所有車號
    WTM-05 6號輕型機車，行經國隆路時，有「汽車駕駛人酒精
    濃度超過規定標準（0.55MG/L以上）」之違規行為，而其重
    型機車駕駛執照，前因酒後駕車行為，業經監理機關於94年
    10月13 日易處吊銷。乃於98年4月17日，依道路交通管理處
    罰條例第35條第1項第1款、第24條第1項第2款（裁決書漏載
    「第24條第1項第2款」）規定，以北監蘆字第裁46-C000000
    00號裁處異議人罰鍰新臺幣（下同）4萬5千元，並吊扣駕駛
    執照12個月（本案實際係吊扣異議人之職業大客車駕駛執照
    ），並施以道安講習（有關罰鍰及講習部份，業據原審裁判
    確定）等語。異議意旨略以：希望保留該職業大客車之駕
    駛執照，因該職業大客車駕駛執照是謀生的證照，請求撤銷
    原處分等語。經查：異議人甲○○於上開時地，酒後駕駛
    車號WTM-056號輕型機車等情，為其所是認，並有酒精測定
    紀錄單、舉發違規通知單等在卷可稽，本件違規事實，堪予
    認定。惟修正後之道路交通管理處罰條例第68條規定既將
    「吊扣」等字刪除，駕駛人受吊扣駕駛執照處分時，自不再
    吊扣其持有各級車類之駕駛執照。且異議人已換發職業大客
    車駕駛執照，有汽車駕駛人基本資料1紙在卷可按，則異議
    人已無機車駕駛執照可供吊扣，倘逕行吊扣其職業大客車駕
    駛執照，顯已逾越修正後道路交通管理處罰條例第68條之規
    範意涵及範圍，因認此部分異議，為有理由。從而，原處分
    諭知吊扣駕駛執照12個月部分，於法不合，應予撤銷等語。
三、按汽車駕駛人飲用酒類或其他類似物後其吐氣所含酒精濃度
    超過每公升0.25毫克或血液中酒精濃度超過0.05﹪以上，不
    得駕車，道路交通安全規則第117條第2款定有明文，又汽車
    駕駛人，駕駛汽車經測試檢定酒精濃度超過規定標準，因而
    肇事致人受傷者，處新臺幣1萬5千元以上6 萬元以下罰鍰，
    並當場移置保管該汽車吊扣其駕駛執照2 年，並應接受道路
    交通安全講習，道路交通管理處罰條例第35條第1項第1款、
    第24條第1項第2款，分別定有明文。惟按道路交通管理處罰
    條例第68條於95年3月1日修正施行，修正前之道路交通管理
    處罰條例第68條規定：「汽車駕駛人，因違反本條例及道路
    交通安全規則之規定，受吊扣或吊銷駕駛執照處分時，吊扣
    或吊銷其持有各級車類之駕駛執照」，而修正後為：「汽車
    駕駛人，因違反本條例及道路交通安全規則之規定，受吊銷
    駕駛執照處分時，吊銷其持有各級車類之駕駛執照。」即將
    原條文中之「吊扣或」3 字刪除。查其立法過程，該條文修
    正前之原提案修正條文為：「汽、機車駕駛人，因違反本條
    例及道路交通安全規則之規定，受吊扣或吊銷駕駛執照處分
    時，吊扣或吊銷其違法或違規當時所駕駛車輛之駕駛執照。
    」交通部雖於委員審查會時表達反對意見，認為此修正結果
    將產生如駕駛人以其領有之聯結車、大客車、大貨車駕駛執
    照駕駛小型車，而有違規酒後駕車、肇事逃逸等情時，將無
    法吊扣或吊銷其所持駕駛執照，以達有效處罰與維護道路交
    通安全之目的，然立法者考量因違規而吊扣駕照，不宜連其
    他如職業上、生活上所需之駕照一併吊扣，否則恐影響人民
    工作及生活甚鉅，有失之過酷等情，最終協商通過之道路交
    通管理處罰條例第68條，係將「吊扣或」3 字刪除（以上立
    法過程，參見立法院公報94卷48期3430號二冊第107至136頁
    、94卷70期3452號第135至141頁）。顯見立法者真意在於汽
    車駕駛人因違反道路交通管理處罰條例及道路交通安全規則
    之規定，受「吊扣」駕駛執照處分時，僅能「吊扣」違規當
    時所駕駛車輛之駕駛執照，亦即就吊扣駕照之處分，為限縮
    之修正（本院暨所屬法院97年法律座談刑事類第40號決議意
    旨參照）。原審據此，撤銷原處分，並無不合。至於抗告意
    旨以：基於一人一照之原則，及交通安全等考量，認應吊扣
    駕照，固非無見。然未能參酌上開立法過程與旨趣，而影響
    人民工作權，尚不可採。抗告為無理由，應予駁回。
四、據上論結，應依道路交通案件處理辦法第26條，刑事訴訟法
    第412條，裁定如主文。
中    華    民    國    98    年    11    月    2     日
                  刑事第十八庭審判長法  官  吳鴻章
                                    法  官  汪梅芬
                                    法  官  周政達
以上正本證明與原本無異。
不得再抗告。
                                    書記官  廖純瑜
中    華    民    國    98    年    11    月    2     日


司法院資訊處製作；財團法人民間司法改革基金會備份。
